臺灣高等法院刑事判決　　　　　　　 93年度交上訴字第163號
上　訴　人
即　被　告　丙○○
　　　　　　　　　　號
上列被告因過失致死案件，不服臺灣桃園地方法院93年度交易字
第195 號，中華民國93年8 月31日第1 審判決（檢察官聲請簡易
判決處刑案號：臺灣桃園地方法院檢察署93年度偵字第5049號）
，提起上訴，本院判決如左：
    主  文
原判決撤銷。
丙○○從事業務之人，因業務上之過失致人於死，處有期徒刑陸
月，如易科罰金，以佰元折算壹日。緩刑貳年。
    事  實
一、丙○○在家電批發公司上班，平日以駕車載送貨物為其工作
    ，係從事業務之人。於民國92年12月24日，依循往例駕駛車
    牌號碼 5D-4940號自小客車外出送貨，同日下午欲返回位於
    桃園縣蘆竹鄉○○路○段公司簽退下班而沿該路段往 2段方
    向行駛（由東往西方向），原應注意車前狀況，隨時採取必
    要之安全措施，依當時天候晴、雖時值夜間且無照明，但柏
    油道路乾燥無缺陷、無障礙物、視距良好，並無不能注意之
    情事，詎其疏未注意，於92年12月24日17時20分許，行經桃
    園縣蘆竹鄉○○路○ 段62號前，因前方車輛靠右邊路旁暫停
    ，其未確認前方來車及行人之車前狀況，即貿然向左駛入對
    向車道超車，適有行人林向秋妹推手推車在該處由南向北欲
    穿越光明路而立於道路中央分向線，丙○○因未確切注意車
    前狀況致未發現林向秋妹行走之動態，避煞不及，直接撞擊
    該手推車及站立車旁之林向秋妹，致使林向秋妹倒地並因而
    受有頭部外傷合併腦水腫及硬膜下出血、蜘蛛膜下出血、左
    下腹穿刺傷、右鼠蹊部撕裂傷、骨盆骨折、左小腿開放性骨
    折等傷害而大量腹內出血。丙○○於肇事後旋即下車將林向
    秋妹就近送往敏盛綜合醫院急救，惟林向秋妹仍因顱內出血
    延至同日20時30分不治死亡，丙○○肇事後不逃避責任，在
    未被有偵查犯罪職權之機關或公務員發覺前，在送林向秋妹
    就醫後，主動打電話至桃園縣政府警察局大園分局蘆竹分駐
    所向值班警員坦承肇事並進而接受裁判。
二、案經桃園縣政府警察局大園分局報告暨臺灣桃園地方法院檢
    察署檢察官相驗自動檢舉偵查後聲請簡易判決處刑，經原審
    法院改依通常程序審理，而於準備程序進行中，丙○○就被
    訴事實為有罪之陳述，復經原審法院依簡式審判程序審理。
    理  由
一、右揭事實，業據被告丙○○迭於警詢、偵訊、原審迄至本院
    調查審理中均坦承自白不諱（見相字第73號卷第8 至10頁、
    37頁反面、原審卷第9 頁、15頁、本院卷第16頁、28頁），
    核與告訴人家屬甲○○、乙○○指訴之情節相符（見相字第
    73號卷第11至12頁、37至38頁），復有桃園縣政府警察局大
    園分局處理相驗案件初步調查報告暨報驗書、道路交通事故
    現場圖、道路交通事故調查報告表、現場及被告車損照片共
    23張、重大交通事故紀錄（通報）單等附卷可稽（見相字第
    73號卷第5 至7 頁、14至25頁、32至33頁、40頁），被告前
    開所為自白核與事實相符，應堪採信。且查：
  (一)、本件車禍被害人林向秋妹因此交通事故受有如事實欄所載
      之傷害，經送醫急救後，仍因傷重延至92年12月24日20時
      30分不治死亡，有敏盛綜合醫院出具之診斷證明書附卷可
      資佐證（見相字第73號卷第34頁），並經臺灣桃園地方法
      院檢察署檢察官督同檢驗員相驗屬實，製有相驗筆錄、相
      驗屍體證明書、驗斷書在卷可憑（見相字第73號卷第36頁
      、39頁、41至45頁）。
  (二)、按汽車行駛時，駕駛人應注意車前狀況，並隨時採取必要
      之安全措施，道路交通安全規則第94條第3 項定有明文，
      被告為已考領駕照之駕駛人，對此實難諉稱不知。而依卷
      附道路交通事故調查報告表所載（見相字第73號卷第6 至
      7 頁），事發當時天候晴、雖時值夜間且無照明，但柏油
      道路乾燥無缺陷、無障礙物、視距良好，並無不能注意之
      情事，被告復自承事發前伊駕駛自小客車送貨完畢欲返回
      公司時，因伊前方車輛突然靠右邊暫停，伊乃逕自向左偏
      駛超越前車，一切出去就看見被害人站在馬路中間而撞到
      等語（見原審卷第18至19頁），顯然被告於事發前對於前
      方來車及行人（包含被害人）之動態毫無所悉。
  (三)、再依現場遺留之煞車痕判斷（見卷附之道路交通事故現場
      圖），被告超車時係跨越路中分向線駛入對向車道逆向前
      行，但被告卻未注意車前狀況，即貪快貿然自車陣中穿出
      超車前行，致發現被害人林向秋妹時反應不及而肇事，伊
      對本件事故之發生顯有過失，且伊過失行為與被害人林向
      秋妹之死亡間復具有相當因果關係至明。
  (四)、綜上各節可知，本件事證明確，被告業務過失致人於死之
      犯行足堪認定，應依法論科。
二、按刑法第276 條第2 項所謂「業務」，係指以反覆同種類之
    行為為目的之社會活動而言，又從事業務之人，對於一定危
    險之認識能力，較一般人為強，故法律上課以較高之注意義
    務，易言之，其避免發生一定危險之期待可能性亦較常人為
    高，故其違反注意義務之可責性自亦較重。本件被告係在家
    電批發公司工作，平日即以駕駛自用小客車外出送貨為業，
    為其所自承（見原審卷第18頁），被告係從事駕駛業務之人
    甚為明確。是被告丙○○駕車載送貨物完畢欲返回公司途中
    ，因疏未注意車前狀況而肇事致被害人林向秋妹死亡，係犯
    刑法第276條第2項之業務過失致人於死罪，檢察官聲請簡易
    判決處刑意旨雖認被告所為係犯同法第276條第1項之普通過
    失致人於死罪，惟被告係從事業務之人，已如前述，是以被
    告所為，應論以刑法第276條第2項之業務過失致死罪，第一
    審到庭執行職務之檢察官於原審已當庭補充犯罪事實為「業
    務過失致死罪並更正起訴法條（見原審卷第20頁），原審亦
    當庭再次告知所涉犯之罪名及權利（見原審卷第21頁），本
    院自應依檢察官更正後之起訴法條予以審判，附此敘明。又
    被告於肇事後，在未遭任何有偵查犯罪職權之公務員知悉前
    ，旋載送被害人林向秋妹前往就醫，並不逃避刑責，主動打
    電話向桃園縣政府警察局大園分局蘆竹分駐所值班員警報案
    ，承認為肇事人進而接受裁判，有桃園縣政府警察局大園分
    局處理相驗案件初步調查報告暨報驗書、重大交通事故記錄
    （通報）單在卷可參（見相字卷第2 頁、第32至33頁），已
    合於刑法第62條前段所定自首之要件，應依法減輕其刑。
四、原審以被告罪證明確，予以論罪科刑，固非無見。惟查：被
    告丙○○事於本院審理後業與告訴人等達成民事上和解，此
    有雙方簽立之民事賠償和解書、委任書暨匯款回條各乙紙附
    卷可考（見本院卷第38至40頁），原審未及審酌，自有未洽
    。被告以原審量刑過重為由，上訴指摘原判決，為有理由，
    自應由本院將原判決撤銷改判，爰審酌被告丙○○並無前科
    、素行良好，有本院被告全國前案紀錄表在卷可按，因一時
    貪便求快，疏未遵守道路交通安全規則，且未確實注意車前
    狀況，即貿然駛入對向車道超車，終至肇事致人於死，駕駛
    態度至為輕忽，過失情節難謂輕微，惟念及被告肇事後不逃
    避刑責，旋下車載送被害人林向秋妹送醫並主動打電話向員
    警報案、自首，坦承全部犯行並深感自責，犯後態度良好，
    雖甫從軍中退伍，經濟狀況欠佳，仍極力籌措賠償金額，終
    與被害人家屬達成民事上和解等各項情狀，量處有期徒刑6
    月，並諭知易科罰金之折算標準，以資懲儆。末查被告丙○
    ○素行良好，未曾受有期徒刑以上刑之宣告，已如前述，犯
    後復與被害人家屬達成和解，賠償損害，經此偵審教訓，當
    知所警惕，無再犯之虞，本院認其所宣告之刑，以暫不執行
    為當，爰併宣告緩刑2年，以啟自新。
據上論斷，應依刑事訴訟法第369條第1項前段、第364條、第299
條第1項前段，刑法第276第2項、第62條前段、第41條第1項前段
、第74 條第1款，罰金罰鍰提高標準條例第1條前段、第2條，判
決如主文。
本案經檢察官施慶堂到庭執行職務。
中　　華　　民　　國　　94　　年　　1 　　月　　27　　日
　　　　　　　　　刑事第二庭    審判長法　官  蔡  長  溪
　　　　　　　　　　　　　　　　　　  法　官  楊  貴  志
　　　　　　　　　　　　　　　　　　  法　官  林  俊  益
以上正本證明與原本無異。
如不服本判決，應於收受送達後十日內向本院提出上訴書狀，其
未敘述上訴之理由者並得於提起上訴後十日內向本院補提理由書
（均須按他造當事人之人數附繕本）。
                                      書記官  廖  月  女
中　　華　　民　　國　　94　　年　　1 　　月　　27　　日
附錄：本案論罪科刑法條全文
刑法第276條
因過失致人於死者，處2 年以下有期徒刑、拘役或2000元以下罰
金。
從事業務之人，因業務上之過失犯前項之罪者，處5 年以下有期
徒刑或拘役，得併科3000元以下罰金。
